【裁判字號】    99,小上,34
【裁判日期】    990430
【裁判案由】    清償借款
【裁判全文】
臺灣高雄地方法院民事裁定              99年度小上字第34號
上  訴  人  甲○○
            即王孝峰
被上訴人    乙○○
上列當事人間清償債務事件，上訴人對於民國99年2 月26日本院
高雄簡易庭98年度雄小字第3776號第一審判決提起上訴，本院裁
定如下：
    主    文
上訴駁回。
第二審訴訟費用新臺幣壹仟伍佰元由上訴人負擔。
    理    由
一、按對於小額程序第一審判決之上訴，非以其違背法令為理由
    ，不得為之；又上訴狀內應記載上訴理由，表明下列各款事
    項：(一)原判決所違背之法令及其具體內容；(二)依訴訟資料可
    認為原判決有違背法令之具體事實，民事訴訟法第436 條之
    24第2 項、第436 條之25分別定有明文。而所謂判決違背法
    令，依同法第468 條規定，係指判決不適用法規或適用不當
    者而言；而有同法第469 條第1 款至第5 款所列情形之一者
    ，為判決當然違背法令。據此，當事人提起上訴如以小額程
    序第一審判決有不適用法規或適用法規不當為上訴理由時，
    其上訴狀或理由書應有具體之指摘，並揭示該法規之條項或
    其內容，若係成文法以外之法則，應揭示該法則之旨趣，倘
    為司法院解釋或最高法院之判例，則應揭示該判解之字號或
    其內容，如依民事訴訟法第469 條第1 款至第5 款所列情形
    為理由時，其上訴狀或理由書應揭示合於該條款之事實，上
    訴狀或理由書如未依此項方法表明者，即難認為已對小額程
    序第一審判決之違背法令有具體之指摘，其上訴自難認為合
    法（最高法院71年度臺上字第314 號判例意旨參照）。次按
    上訴人雖提出上訴理由書，然其理由書未具體指摘原判決有
    何違背法令之內容及事實，即不具備表明上訴理由之程式，
    雖原第一審法院未依民事訴訟法第436 之32第2 項準用同法
    第471 條第1 項之規定，裁定駁回上訴，而將訴訟卷宗送交
    第二審法院，即應由第二審法院裁定駁回其上訴（最高法院
    73 年 度第2 次民事庭庭長會議決議參照）。
二、上訴意旨略以：（一）上訴人於92年間與被上訴人有借貸但
    亦有還款，被上訴人稱有電腦紀錄，但未將上訴人還款後之
    借款記錄塗銷，93年以後友誼生變未再聚會，但上訴人仍繼
    續歸還欠款直至還清，已無欠款，僅憑電腦記錄缺乏具體事
    證。（二）再者，證人江茂川於92年間與被上訴人同為大樓
    委員，後來證人遷居他處並無往來，有無遭被上訴人脅迫利
    誘不得而知。證人林榮輝為大樓管理員，被上訴人為大樓主
    委對證人工作有生殺大權，且證人未曾與被上訴人聚會，如
    何知悉兩造間借貸情形，證人證詞不具證據力。爰依法提起
    上訴等語。
三、經查，上訴人之上訴理由，僅係再就原判決針對系爭借款是
    否業已清償、證人證詞認定結果為爭執，並未依民事訴訟法
    第468 條、第469 條第1 款至第5 款所列判決當然違背法令
    之情形，表明原判決所違背之法令及其具體內容。難認上訴
    人對原判決如何違背法令之情形已有具體之指摘。又取捨證
    據、認定事實本係事實審法院之職權，而原判決係依卷證資
    料，斟酌全辯論意旨，依論理及經驗法則而為證據之取捨並
    為說明，其認定於形式上並未違背法令，原即不許上訴人指
    摘原判決認定不當而以之為上訴理由（最高法院28年上字第
    1515號判例參照），況判決不備理由或理由矛盾之情形，本
    不得據為對於小額程序之第一審判決提起上訴之理由，此觀
    之民事訴訟法第436 條之32第2 項之規定可明。揆諸前揭說
    明，應認本件上訴為不合法，予以駁回。
四、復按於小額訴訟之上訴程序，法院為訴訟費用之裁判時，應
    確定其費用額，民事訴訟法第436 條之19第1 項、第436 條
    之32第1 項定有明文。本件第二審裁判費用為新台幣1,500
    元，應由上訴人負擔，爰併為裁定如主文第二項所示。
五、據上論結，本件上訴為不合法，依民事訴訟法第436 之32第
    1 、2 項、第436 條之19第1 項、第444 條第1 項前段、第
    95條、第78條，裁定如主文。
中    華    民    國    99    年    4     月    30    日
              民事第五庭  審判長法  官  黃宏欽
                                法  官  郭文通
                                法  官  陳樹村
正本係照原本作成。
本件不得上訴。
中    華    民    國    99    年    5     月    3     日
                                書記官  葉姿敏

司法院資訊處製作；財團法人民間司法改革基金會備份。
